【裁判字號】    89,上易,487
【裁判日期】    890418
【裁判案由】    竊盜
【裁判全文】
臺灣高等法院刑事判決                       八十九年度上易字第四八七號
    上  訴  人  臺灣板橋地方法院檢察署檢察官
    被      告  乙○○
    選任辯護人  黃銀河
右上訴人因被告竊盜案件，不服臺灣板橋地方法院八十七年度易字第五三五九號，中
華民國八十八年十一月三十日第一審判決（起訴案號：臺灣板橋地方法院檢察署八十
七年度偵字第一八三六七號），提起上訴，本院判決如左：
    主      文
上訴駁回。
    理      由
一、本案經本院審理結果，認第一審判決對被告乙○○為無罪之諭知，核無不當，應
    予維持，並引用第一審判決書記載之證據及理由（如附件）。
二、檢察官上訴意旨略以：(一)中國力霸股份有限公司函覆，該公司確於八十五年底，
    在地下二樓失竊照相機三台，然機型是否相符？如何確定為被告所竊取？是否被
    告另案所竊取？以被告多次竊盜之犯行觀之，焉知其非有意誤導判斷，俾藉此脫
    免其刑責；(二)被告遭查獲另二台照相機部分，原審以無被害人指認、不知何人所
    失竊、亦無從知悉失竊之地點及時間，認被告所為係購買贓物之說詞為真，似有
    所誤解，查被告並非從事專業攝影之人，何須再行購置二台功能與其餘三台相若
    之照相機，顯見被告係意圖藉此脫免其竊盜刑責；又被告竊取鉗子、螺絲起子部
    分，亦據頡昌公司組長甲○○證稱無訛，況設若忘記留在公司，理應隨身置放，
    焉有取下另行放置機車行李箱內，而不自知？至於證人於審訊時，亦未證實被告
    無竊盜之行為，僅認或可能係被告疏忽所致，且因價值不高，是以證人因事過境
    遷，為避免麻煩、避重就輕之心態顯甚，認原審判決被告無罪不當而提起上訴。
三、惟按犯罪事實之認定，應憑證據，如無相當證據，或證據不足以證明，自不得以
    推測或擬制之方法，以為裁判之基礎，最高法院四十年度台上字第八十六號判例
    著有明文。經查：(一)本件公訴人雖認扣案五台照相機均係被告竊取所得，然於偵
    查中並未查明係何人所有而遭被告竊取，復於起訴書內未指明被告究係於何時、
    何地竊取該照相機，則該照相機是否確為被告竊取所得，本即應賴其他積極證據
    為證；而被告自始即供承其中三台為渠於八十五年間在臺北市力霸百貨公司竊取
    ，而經原審及本院向該公司函查結果，該公司於該時間確有照相機遭竊之情事，
    苟該三台照相機並非被告於八十五年間在力霸百貨公司竊取，衡諸事理，尚無適
    巧得知該公司曾經失竊而據為答辯之可能，且該公司於回覆本院函內指稱該照相
    機型式已無法確定，自乏推翻被告供述所具真實性之依據；又被告自始即供稱其
    餘二台照相機係渠於八十五年十一月在臺北縣三重市豆干厝市場向不詳姓名者以
    六千六百元購得，購買時即知悉係贓物，復無其他積極證據足可證明確係被告竊
    取所得，原審綜此事證，認該二台照相機係被告故買之贓物，核其採證原則亦難
    認有何違法。(二)被告持有之鉗子、螺絲起子確為其工作上所使用之物品，業為被
    告迭次供述明確，且經證人甲○○於原審證稱被告有時放在身上下班時忘記卻帶
    回家了，工具平常應留在公司，但員工有時疏忽會帶回等語，核與事理並無何相
    悖之處，檢察官以證人甲○○所為證述係基於事過境遷、避免麻煩、避重就輕所
    為，尚屬出於臆測，自不得援為不利於被告認定之依據。綜上理由，檢察官執上
    開理由指摘原審判決不當而提起上訴，為無理由，應予駁回。
據上論斷，應依刑事訴訟法第三百七十三條、第三百六十八條判決如主文。
本案經檢察官吳慎志到庭執行職務
中    華    民    國      八十九      年      四      月      十八      日
                            臺灣高等法院刑事第十七庭
                                審判長法  官  陳  正  雄
                                      法  官  許  錦  印
                                      法  官  林  勤  純
右正本證明與原本無異
不得上訴。
                                      書記官  賴  思  華
中    華    民    國      八十九      年      四      月     二十一     日
附件：
臺灣板橋地方法院刑事判決                        八十七年度易字第五三五九號
    公  訴  人  臺灣板橋地方法院檢察署檢察官
    被      告  乙○○  男  三十六歲（民國○○○年○月○○日生）
                        身分證統一編號：Ｆ一二三二九七八號
                        住台北縣樹林鎮三興七巷一二０之四號五樓
                        居台北縣新莊市○○路二六之二號三樓
    選任辯護人  黃銀河律師
右列被告因竊盜案件，經檢察官提起公訴（八十七年度偵字第一八三六七號），本院
判決如左：
    主  文
乙○○被訴竊盜照相機台部分免訴。
其餘被訴部分無罪。
    理  由
一、公訴意旨略以：被告乙○○曾於民國（下同）八十六年二月二十七日，因竊盜案
    件，經判處有期徒刑九月確定，甫於八十七年三月十日執行完畢；猶不知悔改，
    仍基於為自己不法所有之概括意圖，自八十七年三月十一日後之某日起，分別在
    不詳處所，竊得不詳人士所有之照相機計達五台，迄八十七年七月底某日下班時
    ，又在其上班之頡昌精工業股份有限公司（以下簡稱頡昌公司，址設：台北縣樹
    林鎮○○街二十一號）內，趁人不注意之際，竊取該公司所有之螺絲起子三支、
    鉗子乙支，得手後藏置於所騎乘ＬＬＩ〡八一二號機車行李箱內。嗣於八十七年
    八月二十日十八時三十分許，在頡昌公司前，為警查獲，當場於其機車行李箱內
    ，搜得螺絲起子三支、鉗子乙支，並循線在其台北縣樹林鎮三興七巷一二０之四
    號五樓住處內，再搜得照相機五台。因認被告乙○○涉有刑法第三百二十條第一
    項之竊盜罪嫌云云。
二、免訴部分：
  （一）按案件曾經判決確定者，應諭知免訴之判決，刑事訴訟法第三百零二條第一
        款定有明文。又訴訟上所謂一事不再理之原則，關於實質上一罪或裁判上一
        罪，亦均有其適用，最高法院六十年臺非字第七七號著有判例。
  （二）本件公訴人認被告係於八十七年三月十一日後之某日起，在不詳處所，竊取
        不詳人士所有之照相機三台（另二台照相機無罪部分容後敘明），無非以被
        告之前開犯行，業據被告供認不諱，且有照相機三台扣案可稽，且被告曾八
        十六年二月二十七日，因竊盜案件，經判處有期徒刑九月確定，甫於八十七
        年三月十日執行完畢；其將該等贓物竊取之日期陳明為八十五年十一月及八
        十五年底，無非欲藉由上該判決效力所及之影響而脫免刑責，然觀之被告竊
        盜之素行，焉有將贓物藏置達一年八個月（雖有九個月之服刑期間，然出獄
        後已達五個月期間）以上而不予銷贓變現之理，據上，堪認被告此部分之辯
        解，無堪採信云云，為其主要論據。
  （三）惟查，被告自警訊時起迄偵查乃至本院審理時均自始供承：照相機三台係於
        八十五年底的某夜間，在台北市○○○路力霸百貨公司地下二樓之人事管理
        室內竊取者，竊取後即帶回家中放置等語，並未坦承於八十七年三月十一日
        以後始竊取上開照相機，是公訴人所認被告對右開犯行，業據被告供認不諱
        ，容有誤會。另經本院向位於台北市○○○路十四號之衣蝶生活流行館即力
        霸南京西路分公司函詢結果，據該公司函覆：中國力霸股份有限公司衣蝶生
        活流行館確於八十五年底在地下二樓失竊照相機三台等語，有中國力霸股份
        有限公司八十八年八月十日（八八）中力貨八八０五六八號函一份附卷可稽
        ，足見在被告住處查扣得之照相機三台，係被告在中國力霸股份有限公司南
        京西路衣蝶生活流行館所竊取者，且其竊取之時間係在八十五年底。公訴人
        起訴意旨所認被告係於八十七年三月十一日以後之某日竊取該三台照相機之
        部分，並無積極證據可證，僅依臆測判斷，容有未洽。是應認被告所辯竊取
        照相機三台之時間在八十五年底尚堪採信。
  （四）另查本件被告於八十五年底之前開竊盜犯行，與被告於八十五年十月六日晚
        間十時許，侵入桃園縣桃園市○○路六十一號統領百貨公司十樓企劃處辦公
        室，撬開抽屜而竊取牟曉玲所有之米黃色背包一只，內有現金新台幣（下同
        ）二千元、禮券面額一百元五張、金融卡二張及記帳卡一張之竊盜犯行，其
        犯罪之時間緊接，犯罪手法類似，犯罪構成要件相同，顯係基於概括犯意為
        之，為連續犯裁判上一罪之同一案件，而後者業經台灣桃園地方法院於八十
        五年十一月二十二日以八十五年度易字第四九０四號案判處被告乙○○有期
        徒刑九月，並於八十六年二月二十七日確定，並有該案判決書、臺灣高等法
        院檢察署刑案紀錄簡覆表各一件在卷可稽。是同一案件既經判決確定，依照
        首開說明，本件此部分應諭知免訴之判決。
三、無罪部分：
  （一）按犯罪事實應依證據認定之，無證據不得推定其犯罪事實，刑事訴訟法第一
        百五十四條定有明文。次按為訴訟上證明之資料，須於通常一般之人均不致
        於有所懷疑，而得確信其為真實之程度者，始得據為有罪之認定，倘其證明
        尚未達於此一程度，而有合理性懷疑存在時，即不得遽認被告犯罪。又我國
        刑事訴訟法上之被告並無自證無罪之義務，若控罪所憑之積極證據，在生活
        經驗上尚不足以排除其他有利被告之合理推斷，致不足以證明犯罪事實時，
        仍不能因被告否認犯罪之辯解不成立或被告無法證明其辯解之內容為真實，
        資為無視積極證據不足之理由，此觀最高法院七十六年度臺上字第四九八六
   號、三十年度上字第四八二號、三十年度上字第一八三一號判例意旨自明。
  （二）訊據被告乙○○堅決否認有何竊盜二部照相機及頡昌公司鉗子一把及螺絲起
        子三支之犯行，辯稱：上開照相機二台並非伊所竊取，而係八十五年十一月
        在台北縣三重市豆干厝市場向不詳姓名者以六千六百元購得，購買時即知悉
        係贓物；另伊原在頡昌公司上班，鉗子一把及螺絲起子三支係伊工作上需使
        用之工具，平常均由伊保管插在身上，查獲前一、二日伊下班時忘記放回而
        帶在身上，並無不法所有之意圖等語。
  （三）公訴人認被告涉有竊盜照相機二台之犯行，無非以右揭事實業據被告供認不
        諱，且有照相機二台扣案可證為其主要論據。惟被告自警訊時起迄偵查乃至
        本院審理時均自始供承：上開照相機二台並非伊所竊取，而係八十五年十一
        月在台北縣三重市豆干厝市場向不詳姓名者以六千六百元購得，購買時即知
        悉係贓物等情，從未坦承有竊取上開照相機二台之犯行，是公訴人此部分所
        指容有誤會。而本件在台北縣樹林鎮三興七巷一二０之四號五樓被告住處所
        查扣之照相機二台，並無被害人認領，不知照相機所有人為何人，亦無從得
        悉照相機失竊時間、地點及失竊數量；況被告並非於行竊時為警當場查獲，
        僅被警查獲持有照相機之「贓物」，而被告復僅自白其知悉贓物而故買之犯
        行，並無積極證據證明被告有竊盜之犯行，是僅能採據被告之自白，應認被
        告此部分所為，構成刑法第三百四十九條第二項之故買贓物罪，而非刑法第
        三百二十條第一項之竊盜罪。公訴人以被告就照相機二台部分涉犯刑法第三
        百二十條第一項之竊盜罪，尚屬不能證明。
  （四）按被告之自白，不得作為有罪判決之唯一證據，仍應調查其他必要之證據，
        以察其是否與事實相符，刑事訴訟法第一百五十六條第二項定有明文。再按
        刑法第三百二十條第一項竊盜罪之成立，須行為人在主觀上有不法所有之意
        圖，且客觀上有竊取之行為始能成立。本件被告雖於警訊及偵查中自白：伊
        原在頡昌公司上班，鉗子一把及螺絲起子三支係伊自頡昌公司竊取者云云，
        惟被告自審理時即否認竊盜犯行，辯稱：係下班一時忘記而帶回家等語，質
        之證人即頡昌公司成型組組長亦即被告任職時之該組組長甲○○到庭結證：
        乙○○在公司擔任操作員，負責機器操作或換模具，查獲之螺絲起子及鉗子
        是公司的，他有時放在身上下班時忘記卻帶回家了，工具平常應留在公司，
        但員工有時疏忽會帶回等情（見本院八十八年七月廿九日訊問筆錄），堪認
        查扣之螺絲起子及鉗子確係被告任職頡昌公司時所需持有使用之物，而上開
        工具使用時，為方便拿取，本常置於身上口袋內，是被告於下班時確有可能
        一時疏忽而帶回，尚難認被告有不法所有之意圖。再訊之證人甲○○供稱：
        螺絲起子及鉗子之價值，一支約值一百多元等情，是其價值不高，且係隨手
        可得之物，被告是否有竊取之必要，實有疑問。況本件被告係於八十七年八
        月十二日晚間六時許，在台北縣樹林鎮○○街二十一號頡昌公司前為警查獲
        ，依警訊筆錄所訊問之內容，係欲被告證明另件桃園竊案歹徒留下之紙跡是
        否出自被告所為，警方上前盤查時，在被告所有之車號ＬＬＩ〡八一二號機
        車行李箱內尋獲並查扣此疑似行竊工具之螺絲起子及鉗子等物，而其時被告
        尚任職頡昌公司，當天係剛下班休息，吃完飯欲再回公司上班，被告又係將
        上開螺絲起子三支及鉗子置於機車行李箱內，並非藏放於家中，再上開工具
        於被告為警查獲後被扣案，被告自無從返還上開工具予頡昌公司，是不得據
        此即認被告主觀上有竊盜之不法所有意圖。是被告於警訊及偵查中之自白，
        並無其他證據可佐，現被告復否認竊盜犯行，經調查其他證據，尚難認被告
        主觀上有竊盜之不法所有意圖，不能認被告前開自白與事實相符，自不得採
        據被告之前開自白為有罪判決之囃一依據。
  （五）此外，復查無其他積極證據證明被告有竊盜犯行，揆諸前揭判例意旨，不能
        證明被告犯罪，就此部分應為被告無罪之諭知。
四、至被告就上開照相機二台部分雖另涉有刑法第三百四十九條二項之故買贓物罪，
    惟未據公訴人提起公訴，復與本件公訴人起訴之基本社會事實不同，應由公訴人
    另行分案偵查辦理，附此敘明。
據上論斷，應依刑事訴訟法第三百零二條第一款、第三百零一條第一項，判決如主文
。
本案經檢察官高奕驤到庭執行職務
中      華      民      國      八十八      年    十一    月    三十    日
                                      臺灣板橋地方法院刑事第三庭
                                          法  官  林  惠  玲
右正本證明與原本無異。
如不服本判決應於送達後十日內向本院提出上訴狀。
                                          書記官  陳  淑  芳
中      華      民      國      八十八      年    十二    月     六     日


司法院資訊處製作；財團法人民間司法改革基金會備份。
